【裁判字號】    97,消債更,93
【裁判日期】    970930
【裁判案由】    更生事件
【裁判全文】
臺灣板橋地方法院民事裁定          97年度消債更字第93號
聲  請  人  甲○○
上列當事人因消費者債務清理事件聲請更生，本院裁定如下：
    主  文
更生及保全處分聲請均駁回。
聲請費用由聲請人負擔。
    理  由
一、按債務人與金融機構協商成立者，不得聲請更生或清算，但
    因不可歸責於己之事由，致履行顯有重大困難者，不在此限
    ；本條例施行前，債務人依金融主管機關協調成立之中華民
    國銀行公會會員辦理消費金融案件無擔保債務協商機制與金
    融機構成立之協商，準用前項之規定，消費者債務清理條例
    第151 條第5 項、第6 項分別定有明文。又聲請更生或清算
    不合程式或不備其他要件者，法院應以裁定駁回之，但其情
    形可以補正者，法院應定期間先命補正，復為同條例第8 條
    所明定。
二、次按，債務人與金融機構協商成立者，除因不可歸責於己之
    事由，致履行顯有重大困難外，不得聲請更生或清算，其立
    法意旨在避免債務人就已成立之協商任意毀諾，濫用更生或
    清算之債務清理程序，蓋因債務清償方案乃係經當事人行使
    程序選擇權所為之債務清理契約，債務人自應受其拘束。是
    以，債務清償方案成立後，債務人即應按其條件履行，不得
    任意毀諾，僅於其後因情事變更，致該方案履行困難甚或履
    行不能，且債務人就此並無可歸責之事由時，始能聲請更生
    或清算。
三、本件聲請意旨略以：聲請人因負欠債務，民國（下同）95年
    間與無擔保債權銀行達成協商，將債款分為84期，利率6%，
    每月繳納新台幣（下同）22,261元。聲請人每月所得扣除協
    商金額及租金後，僅剩餘約17,000元供家庭生活開銷，且在
    達成協商後娶得越南籍新娘，聲請人除扶養父母、外公，更
    要照顧越南籍配偶及其父母，生活花費支出更為擴大，聲請
    人薪資所得不足以支付全數開銷，只得向親友借支週轉以按
    期繳納協商款項，惟苦撐10個月後，親友已無力繼續資助，
    致聲請人終究無法繼續履行。綜觀前述協商機制，債權銀行
    僅著重其債權之滿足，而未顧及聲請人之基本生活保障，強
    勢要求聲請人接受不合理之條件，足認聲請人就無法履行確
    無可歸責之事件，因聲請人確有不能清償債務情事，為此請
    求准予更生等語。
四、經查，聲請人前曾依中華民國銀行公會會員辦理消費金融案
    件無擔保債務協商機制，與最大債權銀行三信商業銀行成立
    債務協商，約定自95年10月起，分84期，利率5.46% ，由聲
    請人每月10日繳納22,261元依各債權銀行債權金額比例清償
    各項債務，至全部清償為止，聲請人已依約還款10期，於96
    年8 月份毀諾未繳等情，業據聲請人提出協議書、協商還款
    明細為證。是依首揭說明與規定，聲請人如欲聲請更生，就
    其毀諾須有本條例第151 條第5 項但書所稱之「不可歸責於
    己致履行顯有重大困難事由」方得提出。
五、聲請人雖主張其係因協商條件未顧及基本生活保障，不合理
    ，且協商成立後娶得越南籍新娘，扶養人數增加，生活花費
    支出擴大，薪資所得不足以支付全數開銷等不可歸責於己之
    事由，致無法依原協議履行。惟查：
    (一)聲請人95、96年度之薪資所得淨額（已扣除扣繳稅額）分
      別為691,158 元、680,532 元，有聲請人提出之上開年度
      各類所得扣繳暨免扣繳憑單為證，以此計算，聲請人95年
      之平均月薪為57,596元（691,158 元÷12月＝57,596元）
      ，96年之平均月薪為56,711元（680,532 元÷12月＝56,7
      11元）。
    (二)聲請人於95年5 月起至96年8 月止之租金支出每月為5,00
      0 元，已據聲請人於財產及收入狀況說明書內記載明確，
      故以前揭聲請人平均月薪扣除每月應繳納之協商金額22,2
      61元後，再扣除聲請人於履約期間（95年10月至96年7 月
      ）每月支付之租金5,000 元，聲請人每月尚有29,000元至
      30,000元左右之金額可供花用，以該數額觀之，實難謂協
      商條件有未顧及聲請人基本生活保障或有不合理之情形。
    (三)又聲請人雖稱其每月必須支付父吳春福扶養費12,000元、
      母吳溫秀月扶養費13,000元，惟並未提出任何證據以實其
      說，經本院命其補正，則以「皆以現金給付以表孝道，故
      無相關憑證可稽」為由而未予提出，然聲請人於申報94、
      95年度綜合所得稅時並未以上開2 人為扶養親屬申報稅捐
      ，已據本院向財政部臺灣省北區國稅局羅東稽徵所調取聲
      請人上開2 年度之綜合所得稅結算申報書查明屬實，聲請
      人此部分主張既乏所據，自非可取。
    (四)另聲請人對於其與配偶每月基本生活開銷各需15,000元，
      即每月共需30,000元乙節，僅提出部分支出憑證，其餘部
      分則無任何支出證明，其主張究否可採本非無疑。況上開
      數額已逾行政院主計處公佈之97年度臺灣省每人每月最低
      生活費用9,829 元（該最低生活費用即包括食、衣、住、
      行等費用在內），參酌聲請人於負債大於資產之際，尤應
      節衣宿食，力求簡約，故聲請人與其配偶每月超逾9,829
      元範圍之生活支出，尚難認屬維持基本生活之必要支出。
    (五)至聲請人主張其每月尚需支付岳父母生活費15,000元部分
      ，雖提出國泰世華銀行匯款匯出單影本7 紙為證，惟上開
      7 筆匯款日期是在96年7 月至97年7 月之間，僅96年7 月
      10日之11,484元該筆匯款係發生在聲請人毀諾（96年8 月
      ）前，其餘則均發生在聲請人毀諾之後，因此亦難認聲請
      人支出上開費用與其毀諾間有因果關係存在。
五、綜上所述，聲請人主張其毀諾係因不可歸責於己之事由所致
    ，尚難採信，此外聲請人復未提出其他證據證明有何不可歸
    責於己之事由，致履行原協議內容有重大困難情事，是本件
    聲請與消費者債務清理條例第151 條第5 項規定即有不符，
    依上開說明，應駁回其更生之聲請。又本件更生之聲請既經
    駁回，則聲請人保全處分之聲請即失所附麗，應一併駁回，
    爰裁定如主文。
中    華    民    國    97    年    9     月    30    日
                  民事第二庭    法  官   程怡怡
上為正本係照原本作成
如不服本裁定，應於裁定送達後10日內，以書狀向本院提出抗告
，並繳納抗告費新臺幣1千元
中    華    民    國    97    年    9     月    30    日
                                書記官   華海珍


司法院資訊處製作；財團法人民間司法改革基金會備份。
